臺灣臺中地方法院刑事判決　　　　　　　　　　　　　九十四年度交易字第四八號
　　公　訴　人　臺灣臺中地方法院檢察署檢察官
　　被　　　告　丙○○
右列被告因過失傷害案件，經檢察官提起公訴（九十三年度調偵字第三○二號），本
院判決如左：
    主  文
丙○○因過失傷害人，處有期徒刑貳月，如易科罰金，以參佰元折算壹日。
    事  實
一、丙○○於民國九十二年十月十七日上午某時許，駕駛車號Ｂ七─二四三五號自用
    小客車搭載其女兒甲○○上學，沿臺中縣太平市○○○○街往太平路方向行駛，
    於同日上午七時十分許，至同市○○○○街六號前路邊停車欲讓其女兒甲○○下
    車之際，理應注意汽車停車向外開啟車門時，駕駛人應注意車輛，並讓其先行，
    而當時日間自然光線、天候晴朗、光線充足、直路、道路乾燥無缺陷、亦無障礙
    物、視距良好，依當時情形，又無不能注意之情事，竟疏於注意，而任由其女兒
    甲○○貿然開啟車門，未注意左後方來車，致乙○○騎乘車號ＫＸＷ─二八０號
    重機車於通過上址時，見狀閃避不及，當場撞上丙○○前揭自小客車之右後車門
    ，致人車倒地後，受有左手第三掌骨骨折。丙○○於肇事後，有偵查權限之人知
    悉犯罪人之前，主動向到場處理事故員警陳明自己係肇事者及陳述肇事經過，自
    首接受裁判。
二、案經被害人乙○○告訴臺灣臺中地方法院檢察署檢察官偵查起訴。
    理  由
一、訊據被告丙○○故坦承於右揭時、地，因停車時伊女兒甲○○開啟車門不慎與告
    訴人乙○○發生車禍之事實，然矢口否認有何過失傷害犯行，辯稱：當時伊將車
    停在路邊，伊沒有看到女兒開門，告訴人可能是嚇到自己跌倒云云。然查：
  (1)右揭事實業據告訴人乙○○指述綦詳，並有道路交通事故現場圖、調查報告表、
    談話紀錄表、現場相片及太平澄清醫院診斷證明書附卷可稽。
  (2)被告雖辯稱告訴人可能是嚇到自己跌倒云云，然被告於警詢及偵查中已自承告訴
    人係擦撞伊駕駛車輛之右後車門倒地受傷（見九十三年度偵字第一○四六一號偵
    查卷第五頁反面警詢筆錄、第十頁臺中縣警察局霧峰分局交通事故談話紀錄表、
    第二十八頁偵訊筆錄），被告之女兒甲○○於本院九十四年五月二十六日審理時
    亦證稱：「（被害人撞到你們車子何處？）撞到我開的車門」等語，顯見告訴人
    應確係撞擊被告之女兒甲○○開啟之右後車門後，方倒地受傷，是被告辯稱告訴
    人可能是自己跌倒云云，顯不足採。
  (3)被告雖另辯稱伊沒有看到女兒開車門云云。然被告於本院審理中自承因為要讓女
    兒下車去上課，伊每天都是在該處停車，伊亦知道伊停車之後，伊女兒會開車門
    等語（見本院九十四年五月二十六日審判筆錄）。按汽車停車向外開啟車門時，
    應注意行人、車輛，並讓其先行，道路交通安全規則第一百十二條第一項第十五
    款定有明文。汽車停車時，汽車駕駛人不僅應注意駕駛座之車門開啟安全，對於
    其他乘客向外開啟車門之安全亦應予以注意。本件事故雖係被告之女兒甲○○開
    啟車門所致，然被告停車於事故地點既係為讓女兒下車上學，自應對於甲○○開
    啟車門下車之舉動是否注意行人、車輛，並讓其先行等情，負有注意之義務。被
    告於前揭時地駕駛車輛自應注意上述規定，且當時情形，日間自然光線、天候晴
    朗、光線充足、直路、道路無障礙物、視距良好，此有道路交通事故調查報告表
    （一）之記載可查，又無其他不能注意之情事，依其狀況，又非不能注意，竟疏
    未注意，以致肇事致人受傷，其行為自有過失。又按刑法上之過失犯乃指行為人
    按其情節應注意，並能注意，而不注意，致引起構成要件該當之結果者。而所謂
    相當因果關係，係指依經驗法則，綜合行為當時所存在之一切事實，為客觀之事
    後審查，認為在一般情形下，有此環境，有此行為之同一條件，均可發生同一之
    結果者，則該條件即為發生結果之相當條件，行為與結果即有相當之因果關係。
    綜前所述，被告停車於事故地點，對於甲○○開啟車門下車之舉動是否注意行人
    、車輛，並讓其先行等情，負有注意之義務，其疏未注意，致使甲○○貿然開啟
    車門，造成告訴人倒地受傷，是被告之過失行為與告訴人之傷害間具有相當因果
    關係。本件事證明確，被告過失犯行洵堪認定。
二、核被告丙○○其所為，係犯刑法第二百八十四條第一項前段之過失傷害罪。被告
    於肇事後，有偵查權限之人知悉犯罪人之前，主動向到場處理事故員警陳明自己
    係肇事者及陳述肇事經過，有臺中縣警察局霧峰分局交通事故談話紀錄表在卷可
    考，為對於未發覺之犯罪自首接受裁判，應依刑法第六十二條前段之規定減輕其
    刑。爰審酌被告之過失程度、所生之危害、肇事後之態度及被害人乙○○因而受
    傷，且被告尚未與被害人達成民事和解賠償等一切情狀，量處如主文所示之刑，
    並諭知易科罰金之折算標準。
據上論斷，依刑事訴訟法第二百九十九條第一項前段，刑法第二百八十四條第一項前
段、第六十二條前段、第四十一條第一項前段，罰金罰鍰提高標準條例第一條前段、
第二條前段，判決如主文。
本案經檢察官丁○○到庭執行職務。
中      華      民      國    九十四    年      六      月      九      日
                              臺灣臺中地方法院交通法庭
                                  審判長法  官  許  金  樹
                                        法  官  王  靜  秋
                                        法  官  張  清  洲
右正本證明與原本無異。
如不服本判決，應於送達後十日內向本院提出上訴狀（須附繕本），上訴於臺灣高等
法院臺中分院。
                                        書記官
中      華      民      國    九十四    年      六      月      九      日
附錄論罪科刑法條
刑法第二百八十四條第一項
因過失傷害人者，處六月以下有期徒刑，拘役或五百元以下罰金，致重傷者，處一年
以下有期徒刑、拘役或五百元以下罰金。
